臺灣臺北地方法院行政訴訟裁定
111年度聲字第18號
聲  請  人  王大吉    送達地址：臺北市○○區○○○○○○00號信箱
上列聲請人因與相對人財團法人法律扶助基金會間法律扶助法事
件（本院111年度簡字第85號），聲請保全證據，本院裁定如下
：
    主  文
聲請駁回。
聲請訴訟費用由聲請人負擔。
    理  由
一、按「證據有滅失或礙難使用之虞，或經他造同意者，得向法
    院聲請保全；……」「（第1項）保全證據之聲請，應表明下
    列各款事項：……三、依該證據應證之事實。四、應保全證據
    之理由。（第2項）前項第1款及第4款之理由，應釋明之。
    」「釋明事實上之主張者，得用可使法院信其主張為真實之
    一切證據。但依證據之性質不能即時調查者，不在此限。」
    分別為行政訴訟法第176條準用民事訴訟法第368條第1項前
    段、第370條第1項第3款至第4款、第2項及第284條所規定。
    所謂保全證據應證之事實，係指所保全之證據在行政訴訟中
    究係證明如何之待證事實；所謂保全證據之理由，係指須表
    明證據有滅失或礙難使用之虞，或經他造同意之事實；所謂
    釋明，係指可使法院信其主張為真實之得以即時為調查之證
    據。其立法意旨，係鑑於證據之調查，本應於訴訟繫屬後已
    達調查之程度，且有調查必要者，始得為之，但於此之前，
    如該證據有滅失或有礙難使用之虞，卻不能立即調查，將因
    證據之滅失或情事變更而礙難使用，致影響日後裁判之正確
    性，故特設此制以為預防。是倘本案訴訟已繫屬於法院，且
    已達可以調查證據之程度者，即無聲請保全證據之必要。又
    保全證據之聲請與起訴應具備之要件不同，行政法院就保全
    證據之聲請案為審查，如認其聲請為不合法或無理由，即應
    逕以裁定駁回之，並無行政訴訟法第107條第1項但書規定應
    由審判長定期間先命補正之適用（最高行政法院110年度抗
    字第111號裁定意旨參照）。
二、聲請意旨略以：
　㈠聲請保全證據：聲請人帳戶⑴保存全部每一筆交易資料。⑵108
    年9月4日上午5時前後15分鐘每1秒Tick各貨幣歷史交易資料
    庫。
　㈡另聲請保全證據：
　⒈查群益公司外幣保證金上手商（輝立公司），報價所有各合
    作期貨商外幣保證金之金融業者，最少起碼需提供系爭案一
    （含群益-外幣保證金-點差報價）108年9月4日上午5時，系
    爭關鍵貨幣兌（GBPUSDQX）報價點差多少？
　⒉查群益公司所提供佐證「彭博」系爭報價點差是多少？
　⒊查「彭博BGN」報價，系爭案當時「英鎊兌美元」點差是多少
    （Tick秒）數據（108年9月4日上午5時前後15分鐘，不間斷
    每1秒公開歷史交易資料庫數據，或者提供BGN彭博社資料庫
    中30分鐘即1小時K棒圖）？系爭案當時有無報價給群益公司
    ？若有，報價是多少？若無，則群益公司偽造文書，假冒彭
    博社（GBPUSDQX商品）點差。
　㈢印證之保全證據
　⒈彭博社（BGN），各國貨幣（外匯公開歷史交易紀錄），108
    年9月4日上午5時英鎊美元貨幣兌（GBPUSDQX商品）半小時K
    棒圖及1小時K棒圖表。
　⒉路透社，各國貨幣（外匯公開歷史交易紀錄），108年9月4日
    上午5時英鎊美元貨幣兌（GBPUSDQX商品）前後15分鐘，Tic
    k每1秒不間斷，公開歷史交易紀錄，前後30分鐘之1分鐘K棒
    圖表，前後1小時之5分鐘K棒圖表，前後2小時之15分鐘K棒
    圖表，前後4小時之30分鐘K棒圖表，前後8小時之1小時K棒
    圖表。
　㈣證據是人民法院查明事實，分清是非，及時審理民刑事案件
    的基礎。民間團體財團法人評議中心誤判彭博BGN（群益提
    供偽數據），而且以偽數據為評議依據，又不能二次評議，
    造成冤案。
三、經查，本件聲請人於110年10月29日對相對人財團法人法律
    扶助基金會提起行政訴訟（本院111年度簡字第85號，下稱
    本案訴訟）後，於111年6月25日為本件證據保全之聲請。惟
    聲請人既未具體明確表示前揭所欲保全之證據，有何將遭滅
    失或礙難使用之虞，亦未說明其保全證據之請求業經他造同
    意，復未陳明就確定事、物之現狀有法律上利益並有必要之
    事實等應予保全之理由，遑論其已提出能即時調查之證據以
    為釋明，且上開聲請保全彭博社及路透社等國外公司之報價
    資料證據部分，聲請人亦未表明彭博社及路透社之報價資料
    係保存於國內何處，自無從保全上開證據，其聲請於法即有
    未合。況本件之本案訴訟業已繫屬於本院，聲請人如認該等
    證據有調查之必要，自可依法於本案訴訟聲請調查證據，殊
    無另為聲請保全證據之必要。從而，本件聲請人所為證據保
    全之聲請，與首開規定要件不符，應予駁回。
四、依行政訴訟法第104條，民事訴訟法第95條、第78條，裁定
    如主文。
中　　華　　民　　國　　111 　年　　6 　　月　　29　　日
　　　　　　　　行政訴訟庭法　官　邱士賓
以上正本係照原本作成。如不服本裁定，應於送達後10日內向本院提出抗告狀（須按他造人數附繕本）。
中　　華　　民　　國　　111 　年　　6 　　月　　29　　日
                          書記官  李  欣